臺灣彰化地方法院民事判決　八十八年度訴字第一三號
　　原　　　告　甲○○
　　被　　　告　乙○○
右當事人間請求侵權行為損害賠償事件，由本院刑事庭移送前來，本院判決如左：
    主      文
被告應給付原告新臺幣貳佰萬元，及自民國八十七年九月十七日起至清償日止，按年
息百分之五計算之利息。
訴訟費用由被告負擔。
本判決於原告以新臺幣陸拾柒萬元為被告供擔保後，得假執行。
    事      實
甲、原告方面：
　一、聲明：被告應給付原告新臺幣（下同）二百萬元，及自起訴狀繕本送達之翌日
　　　起至清償日止，按年息百分之五計算之利息，並願供擔保，請求宣告假執行。
　二、陳述：
　　（一）被告意圖為自己不法之所有，於民國（下同）七十八年間，透過楊春林向
　　　　　原告誆稱臺中市亞哥花園旁有筆土地，地主欲以四千萬元出售，然其所有
　　　　　資金不足，希望邀請原告等人認股，共分成十股，每股四百萬元，並帶同
　　　　　原告及江春杉等人前往臺中市○○區○○里○○路○段一三○巷八、九、
          十號後方山坡地（經查證為臺中市○○區○○段第七三七地號），觀看欲
　　　　　投資土地之位置及勘查土地現況，嗣後被告提出其與他人捏造商談土地買
　　　　　賣之錄音帶一捲，讓原告等人誤以為被告確實欲投資前開土地，被告並表
　　　　　示必須先將資金準備好，其方能與地主達成買賣協議時，立刻支付定金，
　　　　　原告陷於錯誤，提出二百萬元加上林財旺之二百萬元，合計四百萬元之現
　　　　　金及支票，會同楊春林及林財旺二人，至被告位於彰化縣彰化市○○街十
　　　　　六巷八號之住處，親自將資金交給被告，其後被告為免原告等人起疑，以
　　　　　電話通知原告土地已洽購完成，將待土地有相當之增值方出售，然終因無
　　　　　法將土地過戶資料出示於原告，始坦承未購得土地，願將款項返還，惟被
　　　　　告遲不還款，且避不見面，其詐騙之行為經原告提起告訴後，業經判決確
　　　　　定。
　　（二）按因故意或過失，不法侵害他人之權利者，負損害賠償責任，民法第一百
　　　　　八十四條第一項前段定有明文，查本件被告詐欺之犯行業經判決確定，足
　　　　　證被告之不法所為當係出於故意，被告既係刻意詐害，則原告所遭受二百
　　　　　萬元之損害，被告自應負賠償之義務。
　三、證據：提出臺灣彰化地方法院檢察署檢察官起訴書影本一份、臺灣高等法院臺
　　　中分院刑事判決影本一份、戶籍謄本一份為證，並聲請訊問證人林財旺。
乙、被告方面：
　　被告於最後言詞辯論期日未到場，據其以前辯論意旨，聲明求為判決駁回原告之
　　訴。其陳述略稱：否認原告陳述，當初是江春杉拿八百萬給我，不知是誰的股份
　　，當時還有楊春林及楊春寶在場等語。
丙、本院依職權調取本院八十七年度易字第一三四五號、臺灣高等法院臺中分院八十
    八年度上易字第三九二號刑事卷宗。
    理      由
甲、程序方面：
一、被告經合法通知，未於最後言詞辯論期日到場，核無民事訴訟法第三百八十六條
    所列各款情形，爰依原告之聲請，由其一造辯論而為判決。
二、按訴狀送達後，原告不得將原訴變更或追加他訴，但擴張或減縮應受判決事項之
    聲明者，不在此限，民事訴訟法第二百五十五條第一項第三款定有明文。本件原
    告於訴狀送達後，於九十一年一月十四日本院審理中，將原請求被告應給付原告
    四百萬元，及自起訴狀繕本送達被告之翌日（即八十七年九月十七日）起至清償
    日止，按年息百分之五計算之利息，減縮為被告應給付原告二百萬元，及自八十
    七年九月十七日起至清償日止，按年息百分之五計算之利息之聲明，核為減縮應
    受判決事項之聲明，合於民事訴訟法第二百五十五條第一項第三款之規定，應予
    准許，合先敘明。
乙、得心證之理由：
一、原告主張被告意圖為自己不法之所有，於七十八年間透過楊春林向原告誆稱臺中
    市亞哥花園旁有筆土地，地主欲以四千萬元出售，然其所有資金不足，希望邀請
    原告等人認股，共分成十股，每股四百萬元，並帶同原告及江春杉等人前往臺中
    市○○區○○里○○路○段一三○巷八、九、十號後方山坡地（經查證為臺中市
    北屯區○○段七三七地號），觀看欲投資之位置及勘查土地現況，嗣後被告提出
    其與他人捏造商談土地買賣之錄音帶一捲，讓原告等人誤以為被告確實欲投資前
    開土地，被告並表示必須先將資金準備好，其方能與地主達成買賣協議時，立刻
    支付定金，原告陷於錯誤，提出二百萬元加上林財旺之二百萬元，合計四百萬元
    之現金及支票，會同楊春林及林財旺二人，至被告位於彰化縣彰化市○○街十六
    巷八號之住處，親自將資金交給被告，其後被告為免原告等人起疑，以電話通知
    原告土地已洽購完成，將等土地有相當之增值方出售，然終因無法將土地過戶資
    料出示於原告，始坦承未購得土地，願將款項返還，唯始終未還款，又避不見面
    ，原告始知受騙，刑事部分被告經依詐欺罪被判處有期徒刑三年八月，減為有期
    徒刑一年十月確定之事實，業據原告提出臺灣高等法院臺中分院八十八年度上易
    字第三九二號刑事判決為證，核與證人林財旺於本院證述相符。被告雖否認原告
    主張之事實，然未舉證以實其說，且經合法通知，既未於最後言詞辯論期日到場
    爭執，復未提出書狀答辯供本院斟酌，堪認原告之主張為真實。
二、按因故意或過失不法侵害他人之權利者，負損害賠償責任，民法第一百八十四條
    第一項前段定有明文。經查，本件被告所指欲投資之土地，經查證為臺中市○○
    區○○段第七三七號土地，該土地之所有權人為財團法人臺灣更生保護會，該會
    之土地僅供公益使用，不可能從事商業買賣，被告顯係虛構所有人欲出售該土地
    以騙取原告之出資額，刑事部分亦經法院判決被告意圖為自己不法之所有，以詐
    術使人將本人之物交付，處有期徒刑三年八月，減為有期徒刑一年十月確定，業
    經本院依職權調取八十七年度易字第一三四五號、臺灣高等法院臺中分院八十八
    年度上易字第三九二號刑事案件全案卷證核閱屬實。基此，被告就其詐欺犯行致
    原告財產權所受損害，即交付被告之出資額二百萬元，應負損害賠償責任。
三、末按給付無確定期限者，債務人於債權人得請求給付時，經其催告而未為給付，
    自受催告時起負遲延責任，其經債權人起訴而送達訴狀者，與催告有同一之效力
    。遲延之債務，以支付金錢為標的者，債權人得請求依法定利率計算之遲延利息
    ，民法第二百二十九條第二項、第二百三十三條第一項前段規定甚明。原告請求
    被告賠償損害，均係以支付金錢為標的，故被告應自收受起訴狀繕本送達之翌日
    而未給付，即八十七年九月十七日起負遲延責任。
四、從而，原告依據侵權行為之法律關係，請求被告賠償二百萬元，及自起訴狀繕本
    送達被告之翌日即八十七年九月十七日起至清償日止，按年息百分之五計算之法
    定遲延利息，洵屬正當，應予准許。
五、原告陳明願供擔保，請求宣告假執行，經核無不合，爰酌定相當擔保金額准許之
    。
結論：本件原告之訴為有理由，依民事訴訟法第三百八十五條第一項前段、第七十八
條、第三百九十條第二項，判決如主文。
中　　　華　　　民　　　國　　九十一　　年　　　四　　　月　　二十五　　日
                                  臺灣彰化地方法院民事第一庭
~B審判長法　　官　林金灶
~B　　　法　　官　李進清
~B　　　法　　官　許雅婷
右為正本係照原本作成。
如不服本判決，應於判決送達後二十日內向本院提出上訴狀。
~B　　法院書記官　梁高賓
中　　　華　　　民　　　國　　九十一　　年　　　四　　　月　　二十五　　日
